臺灣嘉義地方法院民事判決　九十一年度簡上字第八八號
　　上　訴　人　丙○○
　　訴訟代理人　乙○○
　　被上訴　人　甲○○
右當事人間請求損害賠償事件，上訴人對於中華民國九十一年六月二十五日本院簡易
庭九十一年度嘉簡字第三一○號第一審判決提起上訴，本院判決如左：
    主      文
原判決關於駁回上訴人後開第二項之訴部分，及該部分假執行之聲請，並訴訟費用之
裁判廢棄。
被上訴人應再給付上訴人新台幣壹仟壹佰柒拾捌元，及自民國九十一年三月二十二日
起至清償日，按年息百分之五計算之利息。
其餘上訴及假執行之聲請均駁回。
第一、二審訴訟費用由被上訴人負擔百分之五十六，餘由上訴人負擔。
    事      實
甲、上訴人方面：
  一、聲明：（一）原判決不利於上訴人部分廢棄。（二）右廢棄部分，被上訴人應
      再給付上訴人新台幣（下同）六萬一千九百八十六元，及自民國九十一年三月
      廿二日起至清償日止，按年息百分之五計算之利息。（三）第一、二審訴訟費
      用由被上訴人負擔。（四）上訴人願供擔保，請准宣告得假執行。
  二、陳述：除與原審判決書所載者相同茲予引用外，補稱：自己無辜受損，修復費
      用零件部分不應折舊賠償；況修理費用明細內，所記載之零件六萬七千五百六
      十四元，其中的五萬零四百二十三元，是中古的零件把它記成新品，其實它是
      僅價值一七二三一元的中古零件，不應再以折舊計算。
  三、證據：援用原審之立證方法，並聲請傳訊證人陳照南。
乙、被上訴人方面：
  一、聲明：（一）駁回上訴及假執行之聲請。（二）第一審、第二審訴訟費用由上
      訴人負擔。（三）如受不利之判決，願供擔保免予假執行。
  二、陳述：除與原審判決書所載者相同茲予引用外，補稱：修理所換的零件六萬八
      千八百七十三元部分，全部都是新品，應予折舊。
  三、證據：援用原審之立證方法。
    理      由
一、上訴人起訴主張：被上訴人於九十一年二月十八日下午五點許，駕車牌號碼ＳＫ
    ─三八六七號自小客車，由嘉義縣新港鄉往溪口方向行駛，經嘉義縣溪口鄉美北
    村崙尾九之五號上訴人住處時，撞及上訴人停放庭院前自小客車（車牌號碼ＲＯ
    ─九二三九），致上訴人小客車行李箱、庭院上鐵棚的鐵管毀損，修復費用為十
    三萬六千二百元，其中修車費十三萬三千二百元、修理鐵管三千元；修復費用零
    件部分不應折舊賠償；況修理費用明細內，所記載之零件六萬七千五百六十四元
    ，其中的五萬零四百二十三元，是中古的零件把它記成新品，其實它是僅價值一
    七二三一元的中古零件，不應再以折舊計算賠償等語。
二、被上訴人則以：汽車零件部分應予折舊，且修理汽車所換的零件六萬八千八百七
    十三元部分，全部都是新品，應予折舊賠償等語置辯。
三、上訴人主張被上訴人於九十一年二月十八日下午五點許，駕車牌號碼ＳＫ─三八
    六七號自小客車，由嘉義縣新港鄉往溪口方向行駛，經嘉義縣溪口鄉美北村崙尾
    九之五號上訴人住處時，撞及上訴人停放庭院前自小客車（車牌號碼ＲＯ─九二
    三九），致上訴人小客車行李箱、庭院上鐵棚的鐵管毀損，修復費用為十三萬六
    千二百元，其中修車費十三萬三千二百元、修理鐵管三千元等情，業經被上訴人
    提出估價單四張、維修明細表一份、統一發票二張、行車執照一張、相片六張為
    證，復為被告所不爭執，自堪信為真實。又被上訴人對開車行經肇事地點撞及上
    訴人汽車、鐵棚上鐵管，係有過失，並因過失駕車造成前開損害等情，亦不為爭
    執，亦堪信為真實。
四、按汽車、機車或其他非依軌道行駛之動力車輛，在使用中加損害於他人者，駕駛
    人應賠償因此所生之損害，民法第一百九十一條之二前段定有明文。本件被上訴
    人駕駛汽車過失撞毀上訴人車輛、鐵棚上鐵管，為兩造所不爭，被上訴人自應就
    此發生之損害，負賠償責任。是上訴人請求被上訴人賠償其損害，應屬有據。茲
    就上訴人得請求之損害賠償，分敘如後：
(一)鐵棚之鐵管修理費用部分：上訴人主張鐵棚之鐵管損害修理費為三千元，且提出統
  一發票一份為證（原審卷第十五頁），復為被上訴人所不爭執，自堪信為真實，此
  部分請求，自屬有理由，應予准許。
(二)修車費用部分：
  (1)上訴人主張車輛經送修後共支出修理費十三萬三千二百元，有上訴人提出之統一
    發票（原審卷第四十一頁）、維修明細表（原審卷第卅四、卅五頁）各一份可證
    ，形式上真實固為被上訴人所不爭執，惟上訴人就統一發票內所記載「零件」部
    分主張：六萬七千五百六十四元，其中的五萬零四百二十三元，是中古的零件把
    它記成新品，其實它是僅價值一七二三一元的中古零件，不應再以折舊計算賠償
    ，並聲請傳訊證人即南都汽車股份有限公司北港分廠職員陳照南、且提出記載中
    古零件明細一份為證（原審卷第四十頁），是本件爭執之重點在於修理費用中之
    新品零件費用為何？經查：統一發票上記載修理費用總額為十三萬三千二百元，
    明細為「工資：四千元，零件：六萬七千五百六十四元，耗材費：一千三百零九
    元，板金：三萬元，噴漆：八千七百二十六元，外包：二萬一千六百零一元」，
    就其明細內容，經證人陳照南到庭證稱：「任職南都汽車北港分廠，系爭車輛是
    我接洽修理的．．．（問：原審第四十頁明細總計新品五○四二三元，中古一七
    二三一元是什麼意思？）答：實際上是中古零件只有價值一七二三一元，這批中
    古零件就是原審卷三四頁零件一批．．．（問：統一發票記載內容為何？）答：
    外包二一六○一元是指前面卷附三四頁明細的前七筆，包含「零件一批」，零件
    部分只有一七二三一元，這是指中古，整個修理的過程中古零件就只有一七二三
    一元。．．零件六七五六四元是新品，耗材費是烤漆及烤漆砂紙等相關的材料費
    ，沒有新舊可言」（上訴審卷第廿五頁）等情，為兩造所不爭執，自堪信為真實
    。故本件新品零件係「六萬七千五百六十四元」，自堪認定。至於耗材一千三百
    零九元則不應列入新品零件計算折舊，原審以六萬七千五百六十四元、耗材一千
    三百零九元，合計六萬八千八百七十三元，列為新品零件計算折舊，固有如上之
    違誤，惟上訴人亦誤以中古零件一萬七千二百三十一元為原審以新品零件價格五
    萬零四百二十三元列入六萬八千八百七十三元之零件總額內，亦有誤會，其此部
    分之上訴主張尚非可採，附此敘明。
  (2)次按，按不法毀損他人之物者，被害人依民法第一百九十六條之規定，得請求賠
    償其物因毀損所減少之價值，惟依該條請求賠償物被毀損所減少之價額，應以必
    要者為限，亦即修理材料以新品換舊品應予折舊（最高法院七十三年度台上字第
    一五七四號判決、最高法院七十七年度第九次民庭會議決議參照）。查：上訴人
    所有車輛係於八十二年二月二十二日發照，有上訴人提出之行車執照在卷可查（
    原審卷第七頁），至發生損害之九十一年二月十八日，此為兩造所不爭執；則依
    行政院所頒固定資產耐用年數表及固定資產折舊率之規定，自用汽車之耐用年數
    為五年，依平均法計算（即依所得稅法第五十一條、同法施行細則第四十八條及
    行政院七十九年一月十二日修正公布之固定資產耐用年數表規定，系爭車輛耐用
    年限為五年，按新車價格減除使用五年後之殘值百分之十後之餘額，按五年平均
    分攤，即第一年按新車價值之八點二折計算，第二年按新車價值之六點四折計算
    ，第三年按新車價值之四點六折計算，第四年按新車價值二點八折計算，第五年
    按新車價值之一折計算）每年折舊千分之二百，並參酌營利事業所得稅查核準則
    第九十五條第六項規定，固定資產提列折舊採用平均法或定率遞減法者，以一年
    為計算單位，其使用未滿一年者，按實際使用之月數相當於全年之比例計算之，
    不滿一月者，以一月計之規定；則九年一個月之汽車，依比例應按新車價值一折
    計算。而新品零件部分六萬七千五百六十四元，扣除折舊金額後為六千七百五十
    六元（小數點以下部分四捨五入），連同無新品換舊品情形，而不應列入折舊之
    「工資」四千元、「耗材費」一千三百零九元、「板金」三萬元、「噴漆」八千
    七百二十六元、「外包」二萬一千六百零一元（內含中古零件一萬七千二百三十
    一元），合計為七萬二千三百九十二元（計算式：6756+4000+1309+30000+ 8726
    +21601＝72392）。
  (3)綜上，被上訴人應就鐵棚之鐵管修繕費用三千元、汽車修費用七萬二千三百九十
    二元，合計七萬五千三百九十二元，賠償予上訴人。
五、末按給付無確定期限者，債務人於債權人得請求給付時，經其催告而未為給付，
    自受催告時起，負遲延責任。其經債權人起訴而送達訴狀，與催告有同一之效力
    ；又遲延之債務，以支付金錢為標的者，債權人得請求依法定利率計算之遲延利
    息；應付利息之債務，其利率未經約定，亦無法律可據者，週年利率為百分之五
    ，民法第二百二十九條第二項、第二百三十三條第一項前段、第二百零三條定有
    明文。本件被上訴人經上訴人起訴請求賠償損害而未為給付，依上規定，上訴人
    自得請求被上訴人加付自起訴狀繕本送達翌日起至清償日止，按年息百分之五計
    算之遲延利息。從而，上訴人依民法第一百八十四條第一項、第一百九十六條侵
    權行為法律關係，請求被告給付鐵管、車輛修復費用於合計七萬五千三百九十二
    元部分，及自起訴狀繕本送達翌日（九十一年三月二十二日）起算之利息範圍內
    ，為有理由，應予准許，逾此範圍之請求，為無理由，應予駁回。原審就上開應
    准許部分，僅命被上訴人給付七萬四千二百十四元，及自九十一年三月二十二日
    起至清償日止，按年息百分之五計算之利息，及為該部分假執行之宣告，而駁回
    上訴人其餘之訴及假執行之聲請，容有未洽（應再給付一千一百七十八元，及自
    九十一年三月二十二日起至清償日，按年息百分之五計算之利息）。上訴意旨就
    此指摘原判決不當，求予廢棄改判，為有理由，爰由本院予以廢棄改判如主文第
    二項所示。至於上訴人之請求不應准許部分，原判決為上訴人敗訴之判決，並駁
    回其假執行之聲請，經核並無違誤，上訴意旨求予廢棄改判，為無理由，應駁回
    其上訴。
六、又民事訴訟法第四百六十六條第一項所定上訴第三審之利益額數，業經修正提高
    為一百萬元，並經總統於八十九年二月九日公布施行，已於同年月十一日生效。
    查本件再命被上訴人之金額合計為一千一百七十八元，駁回上訴人請求之金額為
    六萬零八百零八元，均未逾一百萬元，則兩造就各自敗訴部分均不得提起第三審
    上訴，因之，本判決經本院宣示後即告確定（民事訴訟法第三百九十八條第二項
    前段參照），自無假執行之問題，則上訴人就渠等勝訴部分猶聲請宣告假執行，
    即無必要，至渠等敗訴部分之假執行聲請，已失所附麗，均應予以駁回，附此
    明。
據上論結，本件上訴為一部有理由，一部無理由，依民事訴訟法第四百三十六條之一
第三項、第四百四十九條第一項、第四百五十條、第七十九條但書，判決如主文。
中　　　華　　　民　　　國　　九十一　　年　　 十一 　　月　　 二十 　　日
~B臺灣嘉義地方法院民事第一庭
~B　　審判長法官　曾文欣
~B　　法　　　官　林信旭
~B　　法　　　官　蔡廷宜
右為正本係照原本作成。
本判決不得上訴。
中      華      民      國    九十一    年     十一     月     二十     日
~B　　書　記　官　賴琪玲
